臺灣桃園地方法院刑事判決　　　　　　　96年度交訴字第87號
公　訴　人　臺灣桃園地方法院檢察署檢察官
被　　　告　乙○○
　　　　　　　　　　（另案於臺灣桃園看守所羈押中）
上被告因肇事遺棄罪等案件，經檢察官提起公訴（95年度偵字第
19198 號），本院判決如下：
    主  文
乙○○因過失致人於死，處有期徒刑壹年陸月，減為有期徒刑玖
月；又駕駛動力交通工具肇事，致人死亡而逃逸，累犯，處有期
徒刑壹年，減為有期徒刑陸月。應執行有期徒刑壹年參月。
    事  實
一、乙○○前於民國92年間因違反毒品危害防制條例案件，經本
    院於93年3 月12 日以92年度桃簡字第1820號判處有期徒刑4
    月確定，並於93年12月9 日執行完畢；竟不知悔改，於95年
    8 月11日上午6 時許，駕駛曾毓茗所有車牌V3—8659號自用
    小客車搭載李煜棠（檢察官另為不起訴處分），沿桃園縣八
    德市○○路往桃園市方向行駛，途經介壽路某路段，遭交通
    警察要求停車受檢時，因乙○○未考領有汽車駕駛執照恐遭
    處罰，遂未停車受檢而加速駛離，警方則於其後方騎乘機車
    並鳴警報器追趕，乙○○為逃避警方追緝，遂在介壽路巷弄
    內駕車逃竄，嗣駛至八德市○○街36巷左轉至介壽路1 段
    364 巷時，其本應注意車輛行駛時，駕駛人應注意車前狀況
    ，並隨時採取必要之安全措施，且應注意駕駛汽車時，應遵
    守道路交通標誌、標線、號誌之指示，又路面有行車分向線
    （黃虛線）時，應依標線指示靠右行車，分向行駛；而依當
    時天候晴、有晨間光線、柏油路面乾燥、無缺陷、無障礙物
    及視距良好等情，並無不能注意之情事，竟疏未注意，先不
    慎擦撞陳永隆所有之車牌8G—8593號自用小客車右前方保險
    桿，隨即右轉八德市○○街時，竟疏未注意車前狀況、未隨
    時採取必要措施、未注意應遵守該處道路交通標線為黃虛線
    之行車分向線、未靠右行車，於轉彎後而侵入對向車道行駛
    ，而於同日6 時15分許，在八德市○○街145 號前，以左前
    車燈處與騎乘之車牌F5L —135 號重型機車沿大福街往大湳
    方向行駛之曾龍生發生對撞，曾龍生因而人車倒地受傷，惟
    乙○○當時明知肇事致人受傷，竟未採取救護措施及通知警
    察機關到場處理即擅自駛離逃逸，而曾龍生經路人通知送醫
    後，延至95年8 月11日上午10時50分許，因頭部外傷致顱內
    出血死亡。嗣警方依照現場目擊者提供之車號，聯絡車主曾
    毓茗後，循線查獲駕駛人為乙○○而得知上情。
二、案經曾龍生之妻甲○○○訴由桃園縣政府警察局八德分局報
    請台灣桃園地方法院檢察署檢察官偵查起訴。
    理  由
壹、程序方面：
  　按被告以外之人於審判外之言詞或書面陳述，除法律有規定
    者外，不得作為證據。又被告以外之人於審判外之陳述，雖
    不符前4 條之規定，而經當事人於審判程序同意作為證據，
    法院審酌該言詞陳述或書面陳述作成時之情況，認為適當者
    ，亦得為證據。當事人、代理人或辯護人於法院調查證據時
    ，知有第159 條第1 項不得為證據之情形，而未於言詞辯論
    終結前聲明異議者，視為有前項同意，刑事訴訟法159 條第
    1 項、第159 條之5 分別定有明文。查證人甲○○○、李煜
    棠、曾毓茗、陳永隆於警詢時所為之陳述，固係審判外之陳
    述而屬傳聞證據，惟被告就上開審判外之陳述，於本院審理
    中，知有該項證據，均未曾於言詞辯論終結前聲明異議，而
    本院審酌該證人陳述作成時之情況，並無違法取證及證明力
    過低之瑕疵，亦認以之作為證據為適當，依前揭規定說明，
    自有證據能力。至證人李煜棠於偵查中於供前具結所為之陳
    述（有結文1 紙附於偵查卷可稽），係檢察官依法訊問，復
    無其他事證足資認定其於檢察官訊問時有受違法取供情事，
    並無何特別不可信之情況，依刑事訴訟法第159 條之1 第2
    項之規定自有證據能力。另本件認定事實所引用之卷內其餘
    所有卷證資料（包含人證及文書證據、物證等證據），並無
    證據證明係公務員違背法定程序所取得，被告於審判程序中
    復未於言詞辯論終結前表示異議，均有證據能力，合先敘明
    。
貳、實體方面：
一、訊據被告乙○○就上開時、地駕駛汽車與被害人曾龍生所駕
    駛之機車對撞，致被害人曾龍生死亡，及其肇事後逃離現場
    之犯罪事實坦承不諱，核與證人陳永隆證述目擊被告駕駛汽
    車擦撞其停放之自小客車，並旋即聽聞撞擊聲響之情形一致
    ，並與證人李煜棠證述目睹肇事過程，及為被告所搭載，被
    告駕車逃逸之情節相符，復有桃園縣政府警察局八德分局交
    通事故紀錄道路A1通報單、道路交通事故現場圖、道路交通
    事故調查報告表(一)、(二)、現場及車輛照片37張、八德分局轄
    內曾龍生車禍死亡案現場勘查報告、勘查照片、刑事案件證
    物採驗紀錄表、內政部警政署刑事警察局鑑驗書等附卷可稽
    ，又被害人曾龍生確因本件車禍死亡，業經檢察官督同檢驗
    員相驗屍體屬實，製有勘驗筆錄、相驗屍體證明書、法醫驗
    斷書等，及敏盛綜合醫院診斷證明書等在卷可憑，足證被告
    上開自白與事實相符，堪予認定。而按汽車行駛時，駕駛人
    應注意車前狀況，並隨時採取必要之安全措施；駕駛人駕駛
    汽車，應遵守道路交通標誌、標線、號誌之指示，並服從交
    通指揮人員之指揮，道路交通安全規則第94條第3 項、第90
    條分別定有明文，且行車分向線（黃色虛線），用以劃分路
    面成雙向車道，指示車輛駕駛人靠右行車，分向行駛，道路
    交通標誌標線號誌設置規則181 條第1 項亦有明確規定。且
    依本件案發時天候晴、有晨間光線、柏油路面乾燥、無缺陷
    、無障礙物及視距良好等情，並無不能注意之情事，有道路
    交通事故調查報告表附卷可參，詎被告疏未注意車前狀況，
    隨時採取必要安全措施，並未依該處標線為行車分向線，未
    靠右行駛，以致侵入對向車道而與被害人所騎機車對撞而肇
    事，且本件經送請車輛行車事故鑑定後，亦認被告乙○○駕
    駛自小客車，侵入對向來車車道為肇事原因，而曾龍生則無
    肇事因素，有台灣省桃園縣車輛行車事故鑑定委員會鑑定意
    見書一份在卷可佐。被告乙○○就本件車禍有過失甚明，又
    被害人因此發生死亡之結果，與被告之過失間顯有相當因果
    關係，是被告之過失致死及肇事逃逸之犯行明確，應依法論
    科。
三、核被告駕駛動力交通工具肇事過失致人於死後逃逸，係犯刑
    法第276 條第1 項過失致死罪、第185 條之4 肇事逃逸罪；
    所犯上開2 罪間，犯意各別，罪名互殊，應予分論併罰。被
    告有如事實欄所載之前科及執行紀錄，竟不知悔改，於有期
    徒刑執行完畢後5 年內，故意再犯刑法第185 條之4 之肇事
    逃逸罪，係累犯，於肇事逃逸罪部份應依刑法第47條第1 項
    規定加重其刑。爰審酌被告肇事後未救助傷者之枉顧他人生
    命心態，至不可取，審酌其犯罪之動機係為躲避警方之攔檢
    ，過失程度甚高、被害人死亡之結果、被告之素行、智識程
    度、犯罪時所受之刺激、生活狀況等一切情狀，就上開二罪
    分別量處如主文所示之刑。惟按被告所犯上開2 罪，均在96
    年4 月24日以前，依96年7 月16日施行之中華民國九十六年
    罪犯減刑條例，並無該條例所定之不予減刑之情形，應依同
    條例第2 條第1 項第3 款規定予以減刑，爰併諭知減得之刑
    ，並定其應執行刑。
據上論斷，應依刑事訴訟法第299 條第1 項前段，刑法第276 條
第1 項、第185 條之4 、第47條第1 項、第51條第5 款，中華民
國九十六年罪犯減刑條例第2 條第1 項第3 款、第7 條、第10條
第1 項，判決如主文。
本案經檢察官邱文中到庭執行職務。
中　　華　　民　　國　　96　　年　　11　　月　　15　　日
 　　　　　         刑事第五庭 審判長法  官  潘政宏
                                     法  官  陳月雯
                                     法  官  楊晴翔
如不服本判決，應於判決送達後10日內向本院提出上訴狀（應抄
附繕本）。
本件正本證明與原本無異。
                                     書記官  范升福
中　　華　　民　　國　　96　　年　　11　　月　　20　　日
附錄本案論罪科刑法條全文：
中華民國刑法第276條
（過失致死罪）
因過失致人於死者，處 2 年以下有期徒刑、拘役或 2 千元以下
罰金。
從事業務之人，因業務上之過失犯前項之罪者，處 5 年以下有期
徒刑或拘役，得併科 3 千元以下罰金。
中華民國刑法第185條之4
（肇事遺棄罪）
駕駛動力交通工具肇事，致人死傷而逃逸者，處 6 月以上 5 年
以下有期徒刑。
